臺灣高雄地方法院交通事件裁定　　　　100年度交聲字第530號
原處分機關　高雄市政府交通局
代　表　人　王國材
異　議　人
即受處分人　陳松志
上列異議人即受處分人因違反道路交通管理處罰條例案件，對於
高雄市政府交通局民國100 年2 月25日所為之處分（原處分案號
：高市交裁字第裁32-B00000000號），聲明異議，本院裁定如下
：
    主  文
異議駁回。
    理  由
一、原處分意旨略以：異議人即受處分人陳松志（下稱異議人）
    於民國100 年2 月24日22時許，駕駛車牌號碼ZH-0339 號自
    用小客車，行經高雄市○○路時，為警掣單舉發有「拒絕接
    受酒精濃度測試之檢定」之交通違規情事，裁處異議人罰鍰
    新臺幣（下同）6 萬元，並依同條例第67條第2 項規定，吊
    銷異議人駕駛執照，3 年內不得考領駕駛執照等語。
二、聲明異議意旨略以：異議人駕駛上開小客車行經上開路段時
    ，遭警攔檢時，並要實施酒精濃度測試，因員警告知拒絕酒
    測頂多罰款6 萬元及吊扣駕照3 個月，如果酒測超過標準值
    0.55以上，要以公共危險罪移送法辦及吊銷駕照等語，因此
    決定拒絕酒測，後來到監理站繳罰款，才知要吊銷駕照，為
    此聲明異議，請求改處吊扣駕照3個月等語。
三、按汽車（依道路交通管理處罰條例第3 條第8 款規定，包括
    機器腳踏車即機車）駕駛人拒絕接受測試酒精濃度之檢定者
    ，處新臺幣6 萬元罰鍰，並當場移置保管該汽車及吊銷該駕
    駛執照，3 年內不得考領，道路交通管理處罰條例第35條第
    4 項、第67條第2 項前段分別定有明文，經查：
１、異議人於上開時、地，駕駛車牌號碼ZH-0339 號小客車，為
    警攔停實施呼氣酒精測試，並為員警當場舉發「機車駕駛人
    拒絕接受酒精測試」之違規行為之事實，業據異議人自承在
    卷。此外，復有高雄市政府警察局高市警交字第B00000000
    號舉發違反道路交通管理事件通知單、原處分機關100 年2
    月25日高市交裁字第裁32-B00000000號違反道路交通管理事
    件裁決書及送達證書、高雄市政府交通局100 年3 月25日高
    市交裁決字第1000014110號書函在卷可稽。是上揭事實，足
    堪認定。
２、異議人固坦承於上揭時間喝酒後，駕駛上開小客車行經上開
    地點，然辯稱：伊因員警告知拒絕酒測僅須繳罰鍰6 萬元及
    吊扣駕照3 個月，如酒測不過則要吊銷駕照，因此才決定拒
    絕接受酒精測試等語。惟證人即本件舉發警員陳文聰於本
    院調查時證稱：當時伊在武營路上攔下異議人，我問異議人
    有無喝酒，異議人說有，他喝了1 瓶多，依我的經驗喝1 瓶
    多的酒，呼氣酒精濃度會超過每公升0.55毫升，會依公共危
    險罪以現行犯逮捕，如果拒絕酒測是罰6 萬元，然後吊銷駕
    照3 年，講完之後，他自己考慮後決定要拒測，所以我就開
    單，他也當場簽名等語( 本院卷第19頁) ，與異議人所辯情
    節不同，衡諸常情，設若拒絕酒測之人反而能獲得較配合酒
    測之人更輕微之處罰，如此無異於鼓勵駕駛人拒絕接受測試
    ，以規避較重懲罰，顯違事理之常，是道路交通管理處罰條
    例第35條第4 項之所以規定「拒絕酒精濃度測試之檢定」除
    應課予罰鍰6 萬元外，並應當場移置保管該汽車及吊銷該駕
    駛執照，較諸同條第1 項規定酒後駕車之處罰更為嚴厲，其
    立法即基於此事理之常情所設，目的在不使拒絕酒精濃度測
    試檢定之駕駛人反而獲得寬典，執行交通違規勤務之員警，
    對此規定當較一般常人更為熟稔，應無錯誤告知之情，是應
    以員警證述情節，較為可信。又異議人自承當時伊接到太
    太電話，臨時要去載補習完的女兒回家，行經鳳山武營路及
    輜汽路口為警攔停，員警跟伊說你臉很紅，有喝酒喔! 伊熄
    火下車接受檢查，伊女兒已經嚇到哭泣，員警告知伊如果酒
    測超過0.55以上，會即刻依違反公共危險罪移送法辦等語，
    從以上異議人自述舉發時情況觀之，異議人當時為求不被以
    公共危險罪現行犯逮捕移送，並安撫女兒情緒，因而萌生拒
    絕酒測之意，亦合於常情，不能僅以異議人有拒絕酒測之事
    實，率然推斷員警即有告知拒絕酒測可獲得較輕處置之情，
    此外，異議人復未提出其他證據以實其說，實難僅以異議人
    片面指述，即認員警有錯誤告知法律效果之事實存在。
３、再者，所謂拒絕接受測試酒精濃度之檢定，係指異議人客觀
    上有積極表示拒絕接受酒精測試或消極推諉拖延，異議人主
    觀上對其拒絕或消極推拖之行為有所認識，即屬之，至異議
    人拒絕接受酒測之動機為何，是否基於誤認法律效果，或另
    有其他考量，均不影響其符合道路交通管理處罰條例之拒絕
    接受測試酒精濃度檢定之要件，是本件異議人既已有積極向
    員警表示拒絕接受酒清濃度測試之事實，已如前述，縱使異
    議人確有誤認拒絕酒測僅處吊扣駕照3 個月之法律效果，然
    此僅為其動機有所誤認而已，並無礙其有拒絕接受酒測之故
    意，客觀上有拒絕酒測之行為存在，是異議人有拒絕接受酒
    測之違規事實，洵堪認定。
４、至異議人請求撤銷原處分，從輕處以吊扣駕照3 個月云云，
    惟道路交通管理處罰條例第35條第4 項已明文規定「汽車駕
    駛人拒絕接受第一項測試之檢定者，處新臺幣六萬元罰鍰，
    並當場移置保管該汽車及吊銷該駕駛執照」，核其法律效果
    為吊銷駕駛執照，是異議人請求改處吊扣駕照3 個月云云，
    於法無據，並無理由。
四、綜上所述，異議人既確有於舉發通知單上所載時、地經警進
    行酒精濃度測試時，拒絕接受酒精濃度測試之事實，原處分
    機關以異議人上揭違規事實明確，分別依道路交通管理處罰
    條例第35條第4 項、第67條第2 項前段之規定，裁處罰鍰6
    萬元、吊銷駕駛執照、3 年內禁考之處分，經核並無違誤，
    裁量亦屬適當，應予維持。本件異議人聲明異議，為無理由
    ，應予駁回。
五、據上論斷，依道路交通管理處罰條例第87條第2 項、道路交
    通事件處理辦法第18條，裁定如主文。
中    華    民    國  100     年    7     月    11   日

                  刑事第八庭    法  官  陳俊宏
以上正本證明與原本無異。
如不服本裁定應於送達後5日內向本院提出抗告狀。
中    華    民    國   100    年    7     月    11   日
                                書記官  胡美儀